臺灣桃園地方法院民事裁定　　　　　　　 100年度抗字第77號
抗　告　人　簡正一
相　對　人　簡若渝
法定代理人　莊姚洵
上列當事人間聲請本票裁定事件，抗告人對於民國100 年5 月25
日本院100 年度司票字第2266號裁定提起抗告，本院裁定如下：
    主  文
抗告駁回。
抗告程序費用新台幣壹仟元由抗告人負擔。
    理  由
一、相對人於原審聲請意旨略以：其執有抗告人簡正一，於民國
    100 年1 月7 日簽發免除作成拒絕證書之本票1 紙（下稱系
    爭本票），內載票據金額為新台幣（下同）800,000 元，到
    期日為100 年2 月14日。詎於到期日後，經提示付款，未獲
    兌現。為此爰依票據法第123 條規定，聲請裁定就上開金額
    及自100 年2 月14日起至清償日止，按年息百分之六計算之
    利息准許強制執行，並經原審就上開金額及利息，裁定得為
    強制執行。
二、本件抗告意旨略以：
  (一)抗告人從未與相對人有任何金錢借貸，何來借據本票之說。
  (二)相對人（應指相對人之法定代理人莊姚洵）本身於台中市霧
    峰區有多筆土地與銀行借貸繳款不正常，故已遭法院查封並
    為拍賣，金額約四千餘萬元，而其因此長年未工作，平日生
    活費均由抗告人提供直至100 年2 月份，抗告人才決定與其
    分開，而未繼續支付。而於同居期間，相對人之法定代理人
    多次希望抗告人幫忙清償債務，但抗告人能力有限，實在無
    法幫忙處理。
  (三)於100 年1 月間某日，相對人之法定代理人突然希望本人教
    她本票的書寫方式，抗告人不疑有他，即協助教導本票寫法
    與一般使用方式，卻因此陷入其所預設之圈套內，其並因此
    主張抗告人對其有借貸行為。
  (四)抗告人名下根本無任何積蓄或房產，平日薪資所得復遭法院
    裁定扣薪1/3 ，以供清償抗告人昔日所積欠之債務，抗告人
    甚至連健保費9,000 餘元都無法繳納，怎可能簽立商業本票
    予完全無借貸關係之相對人，且相對人是抗告人年僅3 歲之
    子女，完全不合理。
  (五)由於相對人之法定代理人無力清償其己身之債務，於100 年
    1 月間，即曾申告其自身之父、母、親戚，要求親人為其清
    償債務，現以同樣之手法，申告抗告人，實無法令人原諒。
  (六)相對人之法定代理人長期服用抗憂鬱的成藥，由此可證明，
    相對人之法定代理人長年處於憂鬱之困境中，老是在想一些
    如何利用他人同情之弱點，來達成自己的目的，抗告人曾經
    為其同居人，也生下相對人，但因於相處期間之前後，有發
    生太多的事，才令抗告人不得不對此段感情劃下休止符。
  (七)再抗告人於99年9 月至100 年4 月間，於台中工作，相對人
    之法定代理人卻經常撥打電話至公司胡鬧，實已影響抗告人
    平日之生活起居及工作。從而，相對人持該本票逕向鈞院民
    事庭聲請本票裁定，於法確有未合，爰依法提起抗告，請求
    廢棄原許可強制執行之裁定云云。
三、相對人抗告答辯意旨略以：系爭80萬元之本票，確係在抗告
    自由意志下所簽立，因其允諾將該80萬元，作為相對人之母
    即法定代理人莊姚洵自相對人出生至100 年2 月時止期間所
    支出之全部生活費用及日後之教育費用，故抗告人所執上開
    抗告理由，洵屬無稽。
四、按執票人向本票發票人行使追索權時，得聲請法院裁定後強
    制執行，票據法第123 條定有明文。次按，本票執票人，依
    票據法第123 條規定，聲請法院裁定許可對發票人強制執行
    ，係屬非訟事件，此項聲請之裁定，及抗告法院之裁定，僅
    依非訟事件程序，就本票形式上之要件是否具備予以審查為
    已足，並無確定實體上法律關係存否之效力，如發票人就票
    據債務之存否有爭執時，應由發票人提起確認之訴，以資解
    決，殊不容於裁定程序中為此爭執，此為最高法院57年臺抗
    字第76號、56年臺抗字第714 號判例意旨所揭示之原則。又
    本票既載明免除作成拒絕證書，則執票人聲請裁定准予強制
    執行，自毋庸提出已為付款提示之證據。發票人如主張執票
    人未為提示，依票據法第124 條準用同法第95條但書之規定
    ，應由發票人負舉證之責（最高法院84年台抗字第22號裁定
    意旨參照）。
五、經查，相對人於原審主張其執有抗告人於100 年1 月7 日簽
    發免除作成絕證書之系爭本票1 張，詎於到期日後，經提示
    付款，未獲兌現之事實，業據其提出系爭本票為證，經原審
    核對後，將本票原本發還而留本票影本附卷（見原審卷第6
    頁、第13頁），本院審核系爭本票形式上絕對必要記載事項
    俱屬齊全，而發票人地址記載為「桃園縣大溪鎮○○路160
    號」（即抗告人住所地），依同法條第4 項及第5 項規定，
    應以上開地址為付款地，核屬本院轄區，原裁定准予強制執
    行，形式上審查即無不合。抗告意旨雖執前詞，認其與相對
    人並無借款關係存在，系爭本票是其在相對人之法定代理人
    要求教導如何開立本票情況下，始為簽發，其並無開立本票
    之真意，且相對人復為抗告人3 歲之女兒，實有不合理之處
    ，故相對人自不得要求抗告人就系爭票據之文義負發票人之
    責。惟查，抗告人所為主張縱為屬實，核屬實體法上之爭執
    ，揆諸上開說明，應由抗告人提起確認之訴，以資解決，不
    得於非訟事件程序中為此爭執，抗告法院亦不得予以審究。
    從而，原審法院審核結果，裁定准予強制執行，並無不當。
    抗告意旨指摘原裁定不當，求予廢棄，為無理由，應予駁回
    。
六、據上論結，本件抗告為無理由。依非訟事件法第46條、第21
    條第2 項、第24條第1 項，民事訴訟法第495 條之1 第1 項
    、第449 條第1 項、第78條，裁定如主文。
中    華    民    國   100    年    6     月   27    日
          民事第三庭    審判長  法  官  張益銘
                                法  官  毛彥程
                                法  官  林靜梅
上列正本證明與原本無異
如不服本裁定應於送達後10日內向本院提出抗告狀，並應繳納抗
告費新台幣1,000 元。
中    華    民    國   100    年    6     月  27   日
                                書記官  王奐淳